【裁判字號】    99,訴,487
【裁判日期】    991130
【裁判案由】    藥師法
【裁判全文】
高雄高等行政法院判決
                                       99年度訴字第487號
                                民國99年11月16日辯論終結
原      告  楊岫涓即祐安藥局
                          送達代收人  劉泓志
被      告  嘉義縣政府
代  表  人  張花冠  縣長
訴訟代理人  林俊傑
            李艾璧
            吳美英
上列當事人間藥師法事件，原告不服行政院衛生署中華民國99年
9月2日衛署訴字第0990018264號訴願決定，提起行政訴訟，本院
判決如下：
    主  文
原告之訴駁回。
訴訟費用由原告負擔。
    事實及理由
一、程序事項︰
    原告經合法通知，無正當理由，未於言詞辯論期日到場，核
    無行政訴訟法第218條準用民事訴訟法第386條各款所列情形
    ，爰依被告之聲請，由其一造辯論而為判決。
二、事實概要︰
    緣原告執業登錄於嘉義縣布袋鎮○○○路14號「祐安藥局」
    ，其於民國99年6月8日向被告所屬衛生局申請支援臺中市幸
    福大藥局，執行一般藥師業務，經被告認定與藥師法第11條
    規定不符，乃於99年6月21日以府衛藥食字第0990096955號
    函，以藥師法第11條規定藥師經登記領照執業者，其執業處
    應以1處為限，原告申請支援，礙難同意等語，否准原告之
    申請。原告不服，提起訴願，未獲變更，遂提起本件行政訴
    訟。
三、本件原告主張︰
    依藥師法第11條規定「藥師經登記領照執業者，其執業處所
    應以1處為限。」原告主張藥師法第11條違憲，依司法院釋
    字第371、572、590號解釋，要求紛爭一次解決性原則，請
    求法官就藥師法第11條規定聲請釋憲。因僅藥師不可支援，
    其他醫事人員卻可支援，違反工作權及平等權，明顯違憲。
    本件原告體力足以支援醫院大夜班之藥師工作，依現行法不
    允許，然醫師護士卻可以，故請求鈞院依司法院釋字第649
    號解釋聲請釋憲。另行政院衛生署99年3月12日署授食字第
    0980038866A號函略以，藥師人力已充足，並以藥局雙軌制
    為由，不開放藥事人員支援申請。然醫師、護士人數較藥師
    更多，卻仍開放支援，而物理治療師、放射師亦為雙軌制，
    亦可支援，足認行政院衛生署函覆不實，明顯係藥師公會介
    入所致，實為藥師如開放支援，藥師薪水將大符減低，行政
    院衛生署始採此意見，自屬違憲。再依行政院衛生署查詢系
    統，檢驗師僅8,364位，並屬雙軌制，卻開放支援，醫師有
    38,000人，護理師有100,000人，亦開放支援，因此上開行
    政院衛生署函分明量身訂作，而使藥師可刁難醫師等情。並
    聲明求為判決撤銷訴願決定及原處分；並請求被告應依原告
    99年6月8日申請作成准予支援他處所工作之行政處分。
四、被告則以︰
    按藥師法第11條規定：「藥師經登記領照執業者，其執業處
    所應以1處為限。」並無其他得支援或經報備後可至其他醫
    （藥）事管理機構執行藥師業務之明文，被告依法律規定予
    以否准原告所請，於法並無不合等語，資為抗辯。並聲明求
    為判決駁回原告之訴。
五、如事實概要欄所示之事實，有原告99年6月8日申請函、被告
    99年6月21日府衛藥食字第0990096955號函、本件訴願決定
    等附本院卷可憑，並經兩造陳明在卷，堪以認定。茲就兩造
    之爭執論述如下：
（一）按「藥師經登記領照執業者，其執業處所應以1處為限。
      」「違反第5條第2項、第11條或第20條之規定者，處新臺
      幣3萬元以上15萬元以下罰鍰。」分別為藥師法第11條及
      第23條所明定。揆諸首揭藥師法第11規定，可知藥師經登
      記領照執業，其執業處所應以1處為限，而該條文並無得
      支援或經報備後可至其他醫（藥）事管理機構或場所執行
      藥師業務之例外規定，且藥師在2處以上執業處所執業，
      即屬違反藥師法第11條之規定，主管機關得依藥師法第23
      條規定，處以3萬元以上15萬元以下罰鍰。是藥師經登記
      領照執業，其執業處所應以1處為限，應無疑義。
（二）本件原告經登記領有藥事執照，執業登錄於嘉義縣布袋鎮
      上海東路14號「祐安藥局」，其於99年6月8日向被告所屬
      衛生局申請支援臺中市幸福大藥局，執行一般藥師工作調
      劑業務等情，並有原告99年6月8日申請函附於本院可稽。
      惟查，原告既執業登錄於嘉義縣布袋鎮○○○路14號「祐
      安藥局」，依藥師法第11條規定，藥師經登記領照執業，
      其執業處所應以1處為限，故原告應不得再至他處支援一
      般藥師業務，至為明確。從而，被告據以認定原告申請之
      內容核與藥師法第11條規定不符，以99年6月21日府衛藥
      食字第0990096955號函否准原告之申請，核無不合，原告
      並請求被告應作成准予原告支援他處所工作之行政處分，
      亦無理由。
（三）至原告主張只有藥師不可支援，其他醫事人員皆可支援，
      爭執藥師法第11條之規定違反工作權及平等權，請求依司
      法院釋字第649號解釋精神，聲請釋憲云云。按「憲法第
      15條規定人民之工作權應予保障，人民從事工作並有選擇
      職業之自由，如為增進公共利益，於符合憲法第23條規定
      之限度內，對於從事工作之方式及必備之資格或其他要件
      ，得以法律或經法律授權之命令限制之。」司法院釋字第
      612號著有解釋。又查，立法院公報第68卷第42期委員會
      紀錄第39-40頁有關藥師法第11條修正條文討論過程記載
      ：「第11條修正案所以規定『其執業處所應以1處為限』
      主要在配合『藥物藥商管理法』之規定．．．又所以規定
      以1處為限，其目的在配合『藥物藥商管理法』之專任精
      神」等語，有立法院公報第68卷第42期委員會紀錄附卷可
      佐。參以卷附行政院衛生署99年3月12日署授食字第09800
      38866A號函記載：「受文者：劉泓志醫師（即本件送達代
      收人）．．．二、經查本署98年12月9日衛署藥字第09800
      34610號函說明略以：．．．，依據本署統計，與其他國
      家每萬人口藥事人員比例之比較，顯示我國藥事人力已充
      足，故藥師支援制度尚無必要性。」等語，並有行政院衛
      生署99年3月12日署授食字第0980038866A號函附卷可稽。
      足見藥師法第11條規定，限制藥師經登記領照執業，其執
      業處所應以1處為限，該條文雖無得支援或經報備後可至
      其他醫（藥）事管理機構或場所執行藥師業務之例外規定
      ，以致造成藥師僅能於1處執業，然藥師法第11條之立法
      目的係為配合藥物藥商管理法（82年2月5日改名為藥事法
      ）之專任精神，且主管機關行政院衛生署因目前藥師人力
      已充足，而認定無藥師支援之必要性，故此立法限制乃為
      增進公共利益，與憲法第23條之規定尚無牴觸，對於憲法
      所保障之工作權，尚不致構成重大之限制，核與工作權及
      平等權無違。況上開藥師法第11條規定限制藥師執業處所
      應以1處為限是否妥適，乃屬立法機關自由形成之權限，
      核與憲法第7條、第15條、第23條規定並無牴觸，原告請
      求本院聲請大法官會議解釋，非有理由，不應准許，併此
      敘明。
六、綜上所述，原告前揭主張既不可採，則被告99年6月21日府
    衛藥食字第0990096955號函，否准原告申請至他處支援一般
    藥師業務，並無不合；訴願決定予以維持，亦無違誤；原告
    起訴意旨求為均予撤銷，並請求被告應作成准予原告申請至
    他處工作之行政處分，均無理由，應予駁回。又本件事證已
    臻明確，兩造其餘陳述及主張皆與本件裁判基礎無涉，爰無
    逐一論述之必要，附此敘明。
七、據上論結，本件原告之訴為無理由，依行政訴訟法第98條第
    1項前段、第218條、民事訴訟法第385條第1項前段，判決如
    主文。
中    華    民    國    99    年    11    月    30    日
              高雄高等行政法院第四庭
                          審判長法官  蘇  秋  津
                                法官  戴  見  草
                                法官  詹  日  賢
以上正本係照原本作成。
如不服本判決，應於判決送達後20日內向本院提出上訴書狀，其
未表明上訴理由者，應於提起上訴後20日內向本院提出上訴理由
書（須按對造人數附繕本）；如於本判決宣示或公告後送達前提
起上訴者，應於判決送達後20日內補提上訴理由書（須附繕本）
。未表明上訴理由者，逕以裁定駁回。
中    華    民    國    99    年    11    月    30    日

                              書記官  洪  美  智

司法院資訊處製作；財團法人民間司法改革基金會備份。
